臺灣新北地方法院民事裁定　　　　　110年度消債清字第192號
聲　請　人
即　債務人　劉奕伶　
代　理　人　林立捷律師
    主  文
聲請人劉奕伶自中華民國一一○年十月二十八日上午十時起開始
清算程序。
命司法事務官進行本件清算程序。
    理  由
一、聲請意旨略以：聲請人因積欠債務，曾向本院聲請債務清理
    前置調解，並經臺北市北投區農會（下稱北投農會）提出「
    120期、每期清償新臺幣（下同）36,262元」之還款方案，
    惟聲請人無力負擔，故前置調解未成立。聲請人顯有不能清
    償債務之情形，爰依法聲請裁定開始消費者債務清理之清算
    程序等語。
二、按債務人不能清償債務或有不能清償之虞者，得依消費者債
    務清理條例（下稱消債條例）所定更生或清算程序，清理其
    債務；法院開始清算程序之裁定，應載明其年、月、日、時
    ，並即時發生效力；法院裁定開始更生或清算程序後，得命
    司法事務官進行更生或清算程序；必要時，得選任律師、會
    計師或其他適當之自然人或法人一人為監督人或管理人，消
    債條例第3條、第83條第1項、第16條第1項分別定有明文。
    復按債務人對於金融機構負債務者，在聲請更生或清算前，
    應向最大債權金融機構請求協商債務清償方案，或向其住、
    居所地之法院或鄉、鎮、市、區調解委員會聲請債務清理之
    調解，消債條例第151條第1項亦有明定。
三、經查，聲請人主張其曾依消債條例第151條規定向本院聲請
    債務清理前置調解，惟前置調解不成立等節，業經本院依職
    權調取110年度司消債調字第342號調解卷（下稱調解卷）核
    閱無訛。又聲請人於聲請本件清算前5年內未從事營業活動
    ，且積欠北投農會等債權人無擔保或無優先權之債務總額共
    計4,125,513元等情，亦據其提出聲請人之債權人清冊、財
    產及收入狀況說明書、財團法人金融聯合徵信中心查詢當事
    人綜合信用回覆報告在卷可稽（見調解卷第5至9頁），堪信
    屬實。是聲請人為一般消費者，且提起本件清算聲請前，已
    踐行前置協商而不成立之事實，應堪認定。
四、綜合聲請人之全部財產、收支狀況及債務總額等一切情狀，
    以評估其現況是否確實不能維持最基本生活條件，而有不能
    清償債務或不能清償之虞之情事，本院調查及判斷如下：
  ㈠聲請人之財產及收入狀況：
  ⒈觀諸聲請人提出之全國財產稅總歸戶財產查詢清單所示，聲
    請人名下無任何不動產（見調解卷第10頁）。又聲請人並無
    以其為要保人之有效人壽保險契約，亦有中華民國人壽保險
    商業同業公會保險業通報作業資訊系統資料查詢結果表附卷
    可參。
  ⒉聲請人主張其自民國110年5月5日起至千麗美容機構就職，
    從事腳底按摩師工作，每月薪水24,000元，以現金支領，月
    休8天。惟因同年月15日全國發布新冠疫情三級警戒，當月
    工作僅到5月17日，領薪9,500元，此後即休息至同年8月6日
    始重新開始上班，然每日工時減少一半，每月薪資12,000元
    ，待疫情警戒完全解封後再調整回復；另每月領有租金補助
    4,000元等情，業據其提出郵政存簿儲金簿及雇主出具之證
    明書為憑（見本院卷第22至24頁），應堪信為實。故聲請人
    目前每月可處分所得共計16,000元。
  ㈡聲請人之必要支出狀況：
    聲請人固主張其每月必要支出包括膳食費6,000元、交通費
    1,000元、機車機油費150元、機車維修費250元、機車燃料
    費38元、強制責任險52元、醫療費1,200元、房租14,000元
    、日常用品費1,000元、水費130元、電費600元、瓦斯費400
    元、電信費700元，共計25,520元等情。惟按消債條例之立
    法目的，乃為兼顧債權人、債務人雙方之利益，對陷於經濟
    上困境之消費者，使其透過重建型之更生程序或清算型之清
    算程序清理其債務，藉以妥適調整債務人與債權人及其他利
    害關係人間之權利義務關係，保障債權人獲得公平受償，並
    謀求消費者經濟生活之重建復甦機會。是以，債務人為使其
    有經濟復甦更生之機會，自應以誠實及信用之原則面對自己
    之債務，積極勉力謀求更生償債方案，除應積極開源努力勤
    奮工作以增加收入償還債務外，尚須節流儉樸其生活需求而
    適當控制其支出，以達成勉力履行債務，並應依一般生活所
    需及合理範圍予以計算消費支出，方屬合理，因之消債條例
    第64條之2第1項明定：「債務人必要生活費用，以最近一年
    衛生福利部或直轄市政府所公告當地區每人每月最低生活費
    一點二倍定之」。又新北市政府所公告之110年度新北市最
    低生活費每人每月為15,600元，而聲請人亦未提出其他事證
    足資證明前開費用均屬必要支出，從而聲請人每月必要支出
    應以18,720元【計算式：15,600×1.2＝18,720】為定，逾
    此範圍即不予計入。
  ㈢受聲請人扶養之人：
    聲請人主張其須單獨扶養1名非婚生之未成年子女，其每月
    必要生活費用依新北市110年度每人每月最低生活費15,600
    元之1.2倍即18,720元計算，每月領有兒少補助2,047元等情
    ，並提出戶籍謄本為憑（見調解卷第13頁）。本院審酌聲請
    人子女尚未成年（年籍詳卷），確有受聲請人扶養之必要，
    是聲請人每月支出之扶養費，應以消債條例第64條之2第2項
    所定受扶養者之必要生活費用（即新北市110年度每人每月
    最低生活費15,600元之1.2倍即18,720元）扣除兒少補助
    2,047元後之數額即16,673元為定，逾此範圍即不予計入。
  ㈣準此，聲請人每月可處分所得16,000元，扣除每月必要支出
    18,720元、扶養費16,673元，已入不敷出，顯不足清償前揭
    債務，堪認其客觀上處於因欠缺清償能力而不足以清償債務
    之經濟狀態，應符合消債條例第3條所規定「債務人不能清
    償債務」之情形。
五、綜上所述，聲請人係一般消費者，且有無法清償債務之情事
    ，亦未經法院裁定開始更生程序或許可和解或宣告破產，復
    查無消債條例第6條第3項、第8條或第82條第2項所定駁回清
    算聲請之事由存在。從而，聲請人本件清算之聲請，洵屬有
    據，應予准許，並命司法事務官進行本件清算程序，爰裁定
    如主文。
中    華    民    國   110    年    10    月    28    日
                  民事第二庭    法  官  楊雅萍
以上正本證明與原本無異。
本件裁定不得抗告。
本裁定已於110年10月28日上午10時公告。
中    華    民    國   110    年    10    月    28    日
                                書記官  蘇  泠